【裁判字號】    90,交訴,8
【裁判日期】    900705
【裁判案由】    肇事遺棄罪等
【裁判全文】
臺灣桃園地方法院刑事判決                              九十年度交訴字第八號
    公  訴  人  臺灣桃園地方法院檢察署檢察官
    被      告  乙○
右列被告因肇事遺棄等案件，經檢察官提起公訴（八十九年度偵字第一七七七九號）
，本院判決如左：
    主    文
乙○駕駛動力交通工具肇事，致人傷而逃逸，處有期徒刑陸月，如易科罰金以參佰元
折算壹日，緩刑貳年。
被訴過失傷害部分公訴不受理。
    事    實
一、乙○於民國八十九年九月二十三日上午九時二十分許，駕駛車牌號碼ＣＤ─一六
    五○號自用小客車，沿桃園縣平鎮市○○街由西往東方向行駛，行經廣德街與復
    興路口，遇紅燈停等，迨綠燈起步時，本應注意汽車行駛時，駕駛人應注意兩車
    併行時之間隔，隨時採取必要之安全措施，而依當時天候晴、日間自然光線、路
    面乾燥無缺陷，並無不能注意之情事，竟疏於注意，未與同方向併行在旁騎乘腳
    踏車之甲○○保持適當之間隔，致使其右側照後鏡勾到甲○○之腳踏車左手把，
    甲○○當場人車倒地，受有左手橈骨骨折之傷害（過失傷害部分業據撤回告訴）
    ，乙○所駕駛之上開車輛行至上開地點路口中央，聽見車禍撞擊聲音，雖立即下
    車查看，並扶起甲○○，但竟未施以救助，駕車加速逃離現場。嗣經莊緆妹報警
    處理而查獲。。
二、案經桃園縣警察局平鎮分局報告臺灣桃園地方法院檢察署檢察官偵查起訴。
    理    由
甲、有罪部分：
一、訊據被告乙○坦承駕駛上開自用小客車，於上開時間行經該地點，並曾下車查看
    、扶起被害人甲○○，以及未救助被害人，而逕駕車駛離等情，惟矢口否認有駕
    車撞傷被害人甲○○後逃逸之犯行，辯稱：並未撞到被害人，是聽到一聲「碰」
    ，感覺有人跌倒，好心把被害人扶起云云。惟查，右揭犯罪事實，業據被害人指
    述綦詳，並有壢新醫院診斷證明書（參偵卷第九頁）、交通事故調查報告表（參
    偵卷第十頁）、現場照片二張（參偵卷第十一頁）、被害人所騎乘之腳踏車照片
    二張（參偵卷第十二頁）可稽，被告駕駛動力交通工具，撞傷被害人一節，應可
    認定。被告雖執上詞置辯，惟查，被告於警訊時供稱：「．．．與甲○○在平鎮
    市○○路與廣德街口為同一方向行駛，當時我與莊緆妹都是停紅燈之狀態，後來
    綠燈亮起，我駕車起步行走時，就聽到「碰」一聲，從右後視鏡看到甲○○往我
    車子方向跌倒在地．．．。」（參偵卷第三至四頁），於偵查中訊問時供稱：「
    當時我們並行，綠燈時起步，就聽到碰一聲，看到他倒在我車子後面，他車子把
    手靠我車子這邊，車輪在另一邊。」（參偵卷第十九頁），徵以被害人於警訊中
    所述：「當時廣德街、復興路路口綠燈，我就繼續騎，就在路口中央左右，有一
    輛轎車，從我後面來，並碰到我腳踏車左手手把，然後我就跌下來，該碰到我腳
    踏車的轎車也停下來，從車上下來一個中年人．．．我就請路人幫我記下車號。
    」（參偵卷第七頁），綜合判斷，足以推知，當時應係被告與被害人在廣德街、
    復興路口，併排停等紅燈，被告在左邊，被害人在右邊，待綠燈亮起時，被告與
    被害人同時起步，被害人並在一起步時即往左手方向跌倒，顯見被害人係在一起
    步時遭其左手方向之車輛勾到而跌倒，此外由上開卷附被害人所騎乘之腳踏車照
    片二張觀之，被害人之腳踏車左手把部分，確有明顯擦到地上，沾有泥土之痕跡
    ，在在均顯示被害人確係因其左方車輛未保持適當間隔，而遭擦撞，而斯時被告
    確係行駛於被害人左手邊一情，業據被告供承在卷，是被害人係遭被告所駕駛之
    車輛擦撞而跌倒，應可認定。被告雖辯稱：如被害人係遭其撞到，應該會彈出去
    云云，然查被告係在剛起步時擦撞被害人，並非在行進中撞擊被害人，是其對被
    害人之作用力，尚不致使被害人彈出去，因此被告上開所辯，亦無可採。是被告
    辯稱未擦撞被害人，核為卸責之詞，不足採信。本件事證明確，被告犯行應可認
    定。
二、被告乙○駕車撞傷被害人，致被害人受有左手橈骨骨折之傷害，未施予救助，而
    逕行逃逸，核其所為，係犯刑法第一百八十五條之四之肇事遺棄罪。查被告行為
    後，刑法第四十一條將原「犯最重本刑為三年以下有期徒刑以下之刑之罪，而受
    六月以下有期徒刑或拘役之宣告，因身體、教育、職業或家庭之關係，執行顯有
    困難者，得以一元以上三元以下折算一日，易科罰金」之規定，於九十年一月四
    日修正為刑法第四十一條第一項前段，修正後之新規定為「犯最重本刑為五年以
    下有期徒刑以下之刑之罪，而受六月以下有期徒刑或拘役之宣告，因身體、教育
    、職業、家庭之關係或其他正當事由，執行顯有困難者，得以一元以上三元以下
    折算一日，易科罰金」，上開修正後之新規定已於九十年一月十日經總統公布，
    而於同年一月十二日生效施行，是被告行為後法律已有變更，經比較新舊法之結
    果，以修正後之新規定對被告較為有利，應依刑法第二條第一項前段之規定，適
    用裁判時即修正後之刑法第四十一條第一項前段之規定，併予敘明。爰審酌被告
    肇事後竟駕車逃離現場，惡性非輕，惟事後已與被害人達成民事和解，獲得被害
    人之宥恕並撤回過失傷害部分之告訴（詳後述）等一切情狀，量處如主文所示之
    刑，並諭知易科罰金之折算標準。又被告雖曾於六十五間因犯詐欺罪，經臺灣臺
    北地方法院判處有期徒刑三月，於六十六年十一月十二日執行完畢，於執行完畢
    後，五年以內未曾受有期徒刑以上刑之宣告，此有台灣高等法院被告全國前案紀
    錄表一紙在卷可憑，被告犯後經被害人宥恕不再追究刑責，本院認其係屬偶發之
    犯罪，經此論罪科刑之教訓，當知所警惕而無再犯之虞，所宣告之刑以暫不執行
    為適當，爰併宣告緩刑二年，以策自新。
乙、公訴不受理部分：
一、按告訴乃論之罪，告訴人於第一審辯論終結前得撤回其告訴，又告訴經撤回者，
    應諭知不受理之判決，刑事訴訟法第二百三十八條第一項、第三百零三條第三款
    分別定有明文。
二、公訴意旨另以：被告乙○於民國八十九年九月二十三日上午九時二十分許，駕駛
    車牌號碼ＣＤ─一六五○號自用小客車，沿桃園縣平鎮市○○街由西往東方向行
    駛，行經廣德街與復興路口，遇紅燈停等，迨綠燈起步時，本應注意汽車行駛時
    ，駕駛人應注意兩車併行時之間隔，隨時採取必要之安全措施，而依當時天候晴
    、日間自然光線、路面乾燥無缺陷，並無不能注意之情事，竟疏於注意，未與同
    方向併行在旁騎乘腳踏車之甲○○保持適當之間隔，致使其右側照後鏡勾到甲○
    ○之腳踏車左手把，甲○○當場人車倒地，受有左手橈骨骨折之傷害。案經被害
    人甲○○訴請偵辦，因認被告另涉犯刑法第二百八十四條第一項之過失傷害罪嫌
    。惟查，前開罪名依刑法第二百八十七條前段規定，須告訴乃論，茲被告於本院
    審理期間與告訴人達成民事和解，並經告訴人到庭陳明，並有和解書及撤回告訴
    狀各一份附卷可稽，揆諸前揭法文意旨，被告前開被訴過失傷害犯行部分，應諭
    知不受理之判決。
據上論斷，應依刑事訴訟法第二百九十九條第一項前段、第三百零三條第三款，刑法
第二條第一項前段、第一百八十五條之四、修正後第四十一條第一項前段、第七十四
條第二款，罰金罰鍰提高標準條例第二條，判決如主文。
本案經檢察官吳廣莉到庭執行職務。
中      華      民      國    九十      年      七      月      五      日
                              臺灣桃園地方法院交通法庭
                                  審判長法官  王  兆  飛
                                        法官  王  美  玲
                                        法官  李  桂  英
右正本證明與原本無異。
如不服本判決，應於判決送達後十日內向本院提出上訴狀( 應附繕本 )，上訴於
臺灣高等法院。
                                      書記官  梁  麗  雲
中      華      民      國    九十      年      七      月      五      日
附錄：本案論罪科刑法條全文：
刑法第一百八十五條之四
駕駛動力交通工具者肇事，致人死傷而逃逸者，處六月以上五年以下有期徒刑。


司法院資訊處製作；財團法人民間司法改革基金會備份。
